---
title: "Graph"
author: "Claudia"
date: "`r Sys.Date()`"
output: html_document
---

```{r setup, include=FALSE}
knitr::opts_chunk$set(echo = TRUE)
```

#Tableau de bord (Dashboard)
```{r}
library (readr)
dataEtudiant <- read_csv("D:/Emploi/OWSD_BENIN/Sciences_Donnees/Projet_SDA_FacConnect_Benin/Base_Donnees_Etudiant.csv")
dataEtudiant
dataEtudiantsum<- glm(Adopt_PE_Num ~Appa_Dispo_Num , data = dataEtudiant, family = "binomial")
summary(dataEtudiantsum)
```
```{r}
install.packages ("tidyr")
```


```{r}
library (readr)
library(tidymodels)

dataEtudiant <- read_csv("D:/Emploi/OWSD_BENIN/Sciences_Donnees/Projet_SDA_FacConnect_Benin/Base_Donnees_Etudiant.csv")
mutate(across(where(is.character), as.factor))
dim(dataEtudiant)
```

#Accès à l'internet par les étudiants significatif au seuil de 1%
```{r}
library (readr)
dataEtudiant <- read_csv("D:/Emploi/OWSD_BENIN/Sciences_Donnees/Projet_SDA_FacConnect_Benin/Base_Donnees_Etudiant.csv")
dataEtudiant
logitEtu1<- glm(Adopt_PE_Num ~Ac_Internet_Num + Appa_Dispo_Num + Usag_PEEtudian_Num, data = dataEtudiant, family = "binomial")
summary(logitEtu1)
```

```{r}
library (readr)
dataEtudiant <- read_csv("D:/Emploi/OWSD_BENIN/Sciences_Donnees/Projet_SDA_FacConnect_Benin/Base_Donnees_Etudiant.csv")
dataEtudiant
logitEtuAvant<- glm(Adopt_PE_Num ~Info_MisajourPE_Num + Suiv_Note + Suiv_Devoir + Calend_Sco + Com_Enseign + Aces_Res_Pedag + Aces_Frais_Acad, data = dataEtudiant, family = "binomial")
summary(logitEtuAvant)
```
```{r}
library (readr)
dataEtudiant <- read_csv("D:/Emploi/OWSD_BENIN/Sciences_Donnees/Projet_SDA_FacConnect_Benin/Base_Donnees_Etudiant.csv")
dataEtudiant
logitEtuAvan<- glm(Adopt_PE_Num ~Tunivers_Num + Avantag_Consult_Note + Avantag_Epreuve + Avantag_Echang_Prof + Avantag_InfoAdminis +Avantag_SuiviPresenc + Avantag_EmploiCurricula + Preocup_Confidenc_Num + Preocup_ConfidencVi, data = dataEtudiant, family = "binomial")
summary(logitEtuAvan)
```


```{r}
library (readr)
dataEtudiant <- read_csv("D:/Emploi/OWSD_BENIN/Sciences_Donnees/Projet_SDA_FacConnect_Benin/Base_Donnees_Etudiant.csv")
dataEtudiant
logitEtuAvan<- glm(Adopt_PE_Num ~Avantag_Consult_Note + Avantag_Epreuve + Avantag_SuiviPresenc+ Avantag_InfoAdminis, data = dataEtudiant, family = "binomial")
summary(logitEtuAvan)
```

```{r}
library (readr)
dataEtudiant <- read_csv("D:/Emploi/OWSD_BENIN/Sciences_Donnees/Projet_SDA_FacConnect_Benin/Base_Donnees_Etudiant.csv")
dataEtudiant
logitEtuAvan1<- glm(Adopt_PE_Num ~ Avantag_EmploiCurricula + Avantag_SuiviPresenc+ Avantag_InfoAdminis, data = dataEtudiant, family = "binomial")
summary(logitEtuAvan1)
```

```{r}
library (readr) Avantag_SuiviPresenc + Avantag_EmploiCurricula
dataEtudiant <- read_csv("D:/Emploi/OWSD_BENIN/Sciences_Donnees/Projet_SDA_FacConnect_Benin/Base_Donnees_Etudiant.csv")
dataEtudiant
counts <- table(dataEtudiant$Sexe, dataEtudiant$Age1) # Faire le décompte de chaque réponse sur le sexe
counts # Voir le tableau de décompte
# Faire un diagramme en bâton avec les valeurs du décompte
barplot(counts, legend.text = rownames(counts), beside = TRUE)
```

```{r}
library (readr)
dataEtudiant <- read_csv("D:/Emploi/OWSD_BENIN/Sciences_Donnees/Projet_SDA_FacConnect_Benin/Base_Donnees_Etudiant.csv")
dataEtudiant
countsEtude <- table(dataEtudiant$TUnivers, dataEtudiant$Niv_Etude) # Faire le décompte de chaque réponse sur le sexe
countsEtude # Voir le tableau de décompte
# Faire un diagramme en bâton avec les valeurs du décompte
barplot(countsEtude,legend.text = rownames(countsEtude), beside = TRUE)

```

```{r}
library (readr)
dataEtudiant <- read_csv("D:/Emploi/OWSD_BENIN/Sciences_Donnees/Projet_SDA_FacConnect_Benin/Base_Donnees_Etudiant.csv")
dataEtudiant
countsInt <- table(dataEtudiant$Ac_Internet, dataEtudiant$Appa_Dispo) # Faire le décompte de chaque réponse sur le sexe
countsInt # Voir le tableau de décompte
# Faire un diagramme en bâton avec les valeurs du décompte
barplot(countsInt,legend.text = rownames(countsInt), beside = TRUE)

boxplot(dataEtudiant$Age1,
        ylab="Age1",
        main= "Boîte à moustache de la population d'étude selon l'âge", 
        col= "#e63946",
        las= 1,
        cex.main= 1.7,
        cex.lab=1.2,
        sub="Donnees",
        notch=TRUE,
        ylim= c(20, 40)
        )
```

```

```{r}
library (readr)
data <- read_csv("D:/Emploi/OWSD_BENIN/Sciences_Donnees/Projet_SDA_FacConnect_Benin/base_donnee.csv")
data
countsI <- table(data$Cat_Acteur, data$Sexe) # Faire le décompte de chaque réponse sur le sexe
countsI # Voir le tableau de décompte
# Faire un diagramme en bâton avec les valeurs du décompte
barplot(countsI,legend.text = rownames(countsI), beside = TRUE)

```

```{r}
library (readr)
data <- read_csv("D:/Emploi/OWSD_BENIN/Sciences_Donnees/Projet_SDA_FacConnect_Benin/base_donnee.csv")
data
countsII <- table(data$Cat_Acteur, data$Age) # Faire le décompte de chaque réponse sur le sexe
countsII # Voir le tableau de décompte
# Faire un diagramme en bâton avec les valeurs du décompte
barplot(countsII,legend.text = rownames(countsII), beside = TRUE)
```

```{r}
library (readr)
# Faire un diagramme en bâton avec les valeurs du décompte
hist (dataEtudiant$Age1)
```

```{r}
library (readr)
data <- read_csv("D:/Emploi/OWSD_BENIN/Sciences_Donnees/Projet_SDA_FacConnect_Benin/base_donnee.csv")
data
countsII <- table(data$Cat_Acteur, data$Age) # Faire le décompte de chaque réponse sur le sexe
countsII # Voir le tableau de décompte
# Faire un diagramme en bâton avec les valeurs du décompte
barplot(countsII,legend.text = rownames(countsII), beside = TRUE)
# Produce a bar chart

boxplot(data$Age1,
        ylab="Age1",
        main= "Boîte à moustache de la population d'étude selon l'âge", 
        col= "#e63946",
        las= 1,
        cex.main= 1.7,
        cex.lab=1.2,
        sub="Donnees",
        notch=TRUE,
        ylim= c(20, 80)
        )
```

